臺灣高雄地方法院民事裁定　　　　　　　96年度財管字第82號
聲　請　人　台北市政府
法定代理人　甲○○
被繼承人　　乙○○
上聲請人聲請指定被繼承人乙○○之遺產管理人事件，本院裁定
如下：
    主  文
選任財政部國有財產局臺灣南區辦事處為被繼承人乙○○（男，
民國○○年○月○○日生，身分證統一編號：Ｚ000000000號，生前籍
設高雄市○○區○○路130號）之遺產管理人。
程序費用由被繼承人乙○○之遺產負擔。
    理  由
一、聲請意旨略以：被繼承人乙○○欠繳聲請人即台北市政府民
    國87年至89年及91年至94年地價稅新台幣228,070元，今已
    逾滯納期間，尚未繳納，其遺有台北市○○區○○段5小段
    660 地號土地（權利範圍38/468），因被繼承人已於93年3
    月22日死亡，且被繼承人之繼承人配偶陳白秀、子女陳世忠
    、陳世孝及陳世仁及陳世信及孫子女陳逸涵、陳逸修、陳逸
    杰均已依法具狀聲明拋棄繼承，並經本院准予備查通知在案
    （本院93年度繼字第751 號），爰依民法第1178條及非訟事
    件法第149 條之規定，聲請指定被繼承人乙○○之遺產管理
    人等語。
二、按繼承開始時，繼承人之有無不明者，由親屬會議於1 個月
    內選定遺產管理人，並將繼承開始及選定遺產管理人之事由
    ，向法院報明；另繼承開始時，繼承人有無不明，而無親屬
    會議或親屬會議不能於1 個月內選定遺產管理人時，得由利
    害關係人或檢察官聲請法院選任之；又先順序繼承人均拋棄
    其繼承權時，由次順序之繼承人繼承，其次順序之繼承人有
    無不明或第四順序之繼承人均拋棄其繼承權者，準用關於無
    人承認繼承之規定，此觀民法第1177條、第1178條第2 項、
    第1176條第6 項規定自明。準此，若被繼承人之全體繼承人
    均拋棄其繼承權，而被繼承人之親屬會議復未於繼承開始後
    1 月內選定遺產管理人者，依前開規定，即得由利害關係人
    聲請法院指定被繼承人之遺產管理人。
三、經查：
  (一)聲請人上開主張，業據其提出被繼承人死亡除戶謄本、財政
    部台北市國稅局函查遺產稅之復函、87年至89年及91年至94
    年地價稅欠稅總歸戶查詢單、土地登記第二類謄本、財政部
    財稅資料中心家庭成員（三親等）資料查詢清單、93年度繼
    字第751號通知各1份為證，並經本院依職權調閱本院93年度
    繼字第751號拋棄繼承事件卷宗審閱相符，堪信為真實。據
    此，本件被繼承人乙○○之全體繼承人均已拋棄繼承而無任
    何繼承人，其親屬會議亦未於法定期限內選定遺產管理人，
    而被繼承人生前尚有欠繳聲請人地價稅等情，是聲請人對於
    被繼承人之遺產具有利害關係，自屬法律上之利害關係人，
    故聲請人聲請選任被繼承人之遺產管理人，自屬有據，應予
    准許。
  (二)按財政部國有財產局為國家管理財產之機關，本質上即負有
    為民服務之公益性質，自不能僅以遺產償債後有剩餘始能擔
    任遺產管理人，且管理遺產並非僅對被繼承人之親屬免於管
    理遺產之利益，尚對繼承人之債權人、受遺贈人之債權實現
    有利，加強社會交易之信賴性，落實債務人財產為債權之總
    擔保原則，亦即不因交易一方之死亡而使債權實現發生困難
    ，是管理遺產係具公益性質，且國庫對乙○○之遺產仍具有
    期待利益，由財政部國有財產局為遺產管理人，應屬適當，
    又財政部國有財產局若擔任遺產管理人，關於由其代墊之遺
    產管理費用，解釋上得類推適用破產法第97條規定應先於遺
    產之債權，隨時由遺產清償之，又依遺產及贈與稅法第17條
    第1項第11款規定管理遺產之直接必要費用，應自遺產總額
    中扣除，免徵遺產稅，是遺產管理人所代墊之遺產管理費用
    ，仍可自遺產中優先受償，遺產管理人依民法第1183條規定
    亦可請求遺產管理之報酬，是不因其管理遺產而有浪費國家
    資源或造成國庫損害之情形，財政部國有財產局以此主張，
    難遽以採信。且財政部國有財產局南區辦事處為政府機關，
    與被繼承人乙○○間無利害關係，且有相當之專業能力足以
    勝任管理職務，非一般已拋棄繼承之被繼承人親屬所能比擬
    ，況且被繼承人之親屬既已拋棄繼承，更難認有意願妥善管
    理遺產，遑論為債權人之利益而有能力處理遺產事宜，基此
    ，財政部國有財產局南區辦事處仍為較適當之遺產管理人，
    爰選任為被繼承人乙○○之遺產管理人，處理關於被繼承人
    乙○○之法律關係。至司法院之74年10月15日（74）台廳1
    字第05786號函文，僅表明儘量不宜選任財政部國有財產局
    為遺產管理人，以供法院斟酌，非謂不得選任財政部國有財
    產局為遺產管理人，財政部國有財產局不得執為拒絕擔任遺
    產管理人之依據，附此敘明。
四、依非訟事件法第157 條，裁定如主文。
中　　華　　民　　國　　96　　年　　9 　　月　　29　　日
                  家事法庭法　官　郭慧珊
正本係照原本作成。
如不服本裁定，須於本裁定送達後10日內向本院提出抗告狀。
中　　華　　民　　國　　96　　年　　9 　　月　　29　  日
                          書記官　林憶雯
